臺灣板橋地方法院刑事判決　　　　　　　99年度訴字第3738號
公　訴　人　臺灣板橋地方法院檢察署檢察官
被　　　告　林伯虎
指定設辯護人　本院公設辯護人　湯明純
上列被告因強盜案件，經檢察官提起公訴（99年度偵字第29563
號），本院判決如下：
    主  文
林伯虎攜帶兇器踰越安全設備於夜間侵入住宅竊盜，因脫免逮捕
，而當場施以強暴，累犯，處有期徒刑柒年貳月。扣案之鐵撬壹
支及扳手貳支均沒收。
    事  實
一、林伯虎前(1)因恐嚇案件，經本院以91年度易字第2739號判處
    有期徒刑5 月，(2)另因竊盜案件，經本院以92年度易字第30
    54號判處有期徒刑4 月確定，(3)再因竊盜案件，經本院以92
    年度訴字第647 號判處有期徒刑1 年確定，(4)復因強盜案件
    ，經臺灣高等法院以92年度上訴字第2736號判決有期徒刑7
    年確定，嗣經本院裁定第(1)、(2)、(3)案分別依法減為有期徒
    刑2 月、6 月、2 月又15日，並與第(4)案應執行有期徒刑7
    年10月確定，於民國99年8 月7 日縮刑期滿執行完畢。詎猶
    不知悔改，竟意圖為自己不法所有，於99年11月6 日凌晨3
    時47分許之夜間，攜帶其所有，客觀上可傷害人之生命、身
    體，足供兇器使用之鐵撬1 支及扳手2 支，前往臺北縣樹林
    市（現改制為新北市樹林區○鎮○街347 巷1 弄33號廖子勇
    之住處，利用上址廁所窗戶未關之機會，攀爬踰越該窗戶之
    安全設備（侵入住居部分未據告訴）後，進入廖子勇之房間
    ，竊取皮夾1 個（內有廖子勇之駕駛執照2 張、全民健保卡
    2 張、信用卡1 張及現金新臺幣（下同）1,400 元）藏於外
    套口袋而得手，嗣欲離去之際，為廖子勇發覺，林伯虎為脫
    免逮捕，在廁所外與廖子勇發生拉扯、扭打，並躲入廁所內
    並反鎖，使廖子勇無法進入，隨即攀爬廁所窗戶至該屋陽臺
    ，廖子勇則轉由後門進入陽臺欲續行逮捕林伯虎，林伯虎遂
    持先前放置於廁所窗臺上之鐵撬1 支由上往下攻擊廖子勇，
    以此方式當場施強暴於廖子勇，客觀上致人無法抗拒，而廖
    子勇因平日從事重機械工作之訓練，故能搶下林伯虎攻擊之
    鐵撬，林伯虎則趁機跳至陽臺旁防火巷而逃脫，廖子勇因前
    揭逮捕林伯虎過程則受有兩側手部、足部挫傷及軀幹多處挫
    傷等傷害。嗣經警據報到場處理，於同日凌晨5 時許，在新
    北市○○區鎮○街、八德街口查獲林伯虎，並於被告外套中
    查得上開皮包1 個（已發還廖子勇），且扣得鐵撬1 支及扳
    手2 支，始悉上情。
二、案經新北市政府警察局樹林分局報請臺灣板橋地方法院檢察
    署檢察官偵查起訴。
    理  由
一、按被告以外之人（包括證人、鑑定人、告訴人、被害人及共
    同被告等）於審判外之陳述雖不符刑事訴訟法第159 條之1
    至之4 等4 條之規定，而經當事人於審判程序同意作為證據
    ，法院審酌該言詞陳述或書面陳述作成時之情況，認為適當
    者，亦得為證據；當事人、代理人或辯護人於法院調查證據
    時，知有刑事訴訟法第159 條第1 項不得為證據之情形，而
    未於言詞辯論終結前聲明異議者，視為有前項之同意，同法
    第159 條之5 定有明文。立法意旨在於傳聞證據未經當事人
    之反對詰問予以核實，原則上先予排除。惟若當事人已放棄
    反對詰問權，於審判程序中表明同意該等傳聞證據可作為證
    據；或於言詞辯論終結前未聲明異議，基於尊重當事人對傳
    聞證據之處分權，及證據資料愈豐富，愈有助於真實發見之
    理念，且強化言詞辯論主義，使訴訟程序得以順暢進行，上
    開傳聞證據亦均具有證據能力。經查，被告林伯虎、辯護人
    及檢察官於本院準備期日，對於下列經本院調查之證據方法
    ，均表示對證據能力不爭執，復於審判期日就本院提示之前
    揭證據方法於言詞辯論終結前，均亦未就所調查之證據主張
    有刑事訴訟法第159 條第1 項不得為證據之情形，本院審酌
    上開證據亦無非法取供等不法情形，認本案經調查之證據均
    有證據能力，合先敘明。
二、訊據被告林伯虎固坦承於上揭時、地竊取告訴人廖子勇住處
    之財物，經核與證人廖子勇於警詢及偵查中證述之被竊情節
    相符（99年度偵字第29563 號卷第5-6 頁、第53-54 頁），
    並有贓物認領保管單1 份附卷可憑（99年度偵字第29563 號
    卷第12頁），惟被告矢口否認有何加重強盜犯行，辯稱：伊
    在屋內只是空手和屋主拉扯，到屋外時伊有把鐵撬拿起來抵
    抗，伊沒有拿鐵撬攻擊屋主，伊的行為應該不構成加重強盜
    云云，辯護人則辯稱：依據證人廖子勇所述，可知被告在竊
    盜犯行被發現後，固然為逃脫而有對廖子勇施暴之舉動，但
    被告捶打廖子勇時，廖子勇隨即反擊，並與被告發生拉扯，
    在被告拿起鐵撬作勢要打廖子勇時，廖子勇也未因此放棄抵
    抗，反而出手將被告手中的鐵撬搶下，顯見廖子勇並無遭被
    告壓制而不能抗拒之情，反而是被告曾有跪地求饒之舉，堪
    信廖子勇並無任何難以抗拒之情事，揆諸大法官會議釋字第
    630 號解釋，被告所為仍與準強盜罪之構成要件有間，當不
    成立加重準強盜罪云云。惟查：
（一）本件案發情形，業據證人廖子勇於本院審理中證稱：當時
      伊和太太都在睡覺，是伊太太先發現的，伊側背面對化妝
      臺，伊太太發現化妝臺那邊有聲音，她驚醒發現有人頭，
      就大叫，後來被告就衝出房間，跑到客廳去，因為門打不
      開，就往後衝，要衝到原先從廁所爬進來的地方，伊在伊
      老婆大叫之後就爬起來要抓被告，所以跟在被告後面，就
      在廁所裡面和外面扭打，伊老婆就去打電話報警，後來伊
      繼續和被告扭打，要等警方過來，後來被告到廁所打開水
      龍頭，把自己全身都淋濕，伊抓不住被告，就被推到廁所
      外面，後來被告就把廁所反鎖，從窗戶要爬出，伊打開後
      門要攔阻他，後來他就從窗戶跳下來，手裡拿著1 支鐵撬
      ，伊就使勁把鐵撬搶下來，被告就往後防火巷跑到八德路
      的牛排館，後來警方就到了，往後面追過去就看到被告，
      就抓到被告了；被告衝到客廳時伊就已經和他拉扯，伊有
      拉住被告的衣服，但被告把衣服脫下來，也脫鞋子，當時
      被告還沒有出手打伊，是伊在攔阻被告，是到被告往後衝
      ，衝到伊小女兒房間時，被告有看到小孩子就回衝到旁邊
      的廁所，這時候伊才和被告發生扭打；伊抓住被告，被告
      就反咬伊，也有出手打伊，所以伊才和被告扭打；被告手
      持鐵撬由上往下揮向伊的時候，伊就先一步抓住被告揮下
      來的鐵撬，也有抓住被告的手，然後就直接把鐵撬奪下，
      所以沒有被鐵撬打傷等語在卷（本院卷第68-70 頁），且
      有鐵撬1 支、扳手2 支扣案可佐，又告訴人確於案發時受
      有兩側手部、足部挫傷及軀幹多處挫傷等傷害，亦有廖子
      勇受傷照片5 幀及仁愛醫院診斷證明書1 份在卷可參（99
      年度偵字第29563 號卷第15、19-21 頁），參以被告於警
      詢中供稱：伊有持鐵撬及用手推打屋主廖子勇等語（99年
      度偵字第29563 號卷第4 頁），另於偵查中亦陳稱：伊帶
      鐵撬、扳手到被害人住處，伊和屋主發生拉扯，拉扯到屋
      外，伊拿鐵撬去打屋主；（問：是否把屋主打傷？）是，
      伊打屋主的手，伊一陣亂打，詳細部位忘了；（問：為何
      要打屋主？）伊緊張想要逃跑等語（上揭偵查卷第28頁）
      ，堪信證人廖子勇上揭證述為真實可採，足認被告確有於
      前揭時地竊取財物後，因遭告訴人廖子勇發覺，其為脫免
      逮捕，先徒手與告訴人發生扭打，並咬傷告訴人，嗣又持
      鐵撬1 支由上向下揮擊告訴人等犯行。而被告持以攻擊告
      訴人之鐵撬1 支，為金屬製品，質地堅硬，柄長約38公分
      ，尖頭部分長約10公分，鐵撬尖頭及尾部均甚鋒利，有本
      院勘驗筆錄1 份及照片1 幀附卷可參（本院卷第67頁、99
      年度偵字第29563 號卷第19頁），衡情，被告以上開具有
      殺傷力之鐵製鋒利鐵撬由上而下揮擊告訴人，客觀上足以
      造成一般人立時感到人生命、身體之強烈且立即明顯之危
      險，致使不能抗拒，此由證人廖子勇於本院審理中證稱：
      假如伊沒有去接住被告的鐵撬，而讓鐵撬打到的話，伊可
      能就沒有辦法再去追被告等語益明（本院卷第71頁），故
      堪認被告於竊盜犯行後，確有為脫免逮捕，而施強暴致使
      不能抗拒之行為。
（二）辯護人雖辯稱告訴人並無遭被告壓制而不能抗拒之情，故
      被告所為不應成立加重準強盜罪云云。惟按強暴、脅迫以
      所施用威嚇之程度，客觀上足以壓抑被害人之意思，至使
      不能抗拒為已足。至施用之威嚇手段，客觀上是否足以壓
      抑被害人之意思自由，應依一般人在同一情況下，其意思
      自由是否因此受壓制為斷，不以被害人之主觀意思為準，
      最高法院87年度臺上字第3705號判決可資參照。經查，被
      告前揭以具殺傷力之鐵撬揮擊告訴人之行為，客觀上已足
      壓制一般人意思自由，已詳述如前，本案告訴人雖有搶下
      被告所持以攻擊之鐵撬，而未受被告壓制，然此係因告訴
      人平日從事重機械工作，手勁較有力，且被告當時全身淋
      濕，手部濕滑而無法全力抓住鐵撬之故，此據證人廖子勇
      於本院審理中證述明白（本院卷第69頁），揆諸前揭說明
      ，自難以告訴人主觀上未受壓制，推論被告所為未達客觀
      上不能抗拒之程度，辯護人上揭辯詞，尚難遽採。
（三）綜上，足認被告確於上揭時地竊盜，為脫免逮捕，而當場
      實施強暴行為，致客觀上不能抗拒。本案事證明確，被告
      犯行堪以認定，應予依法論科。
二、查扣案之鐵撬及扳手均係金屬製品，質地堅硬，此有本院勘
    驗筆錄1 份在卷可佐（本院卷第67頁），上開物品客觀上可
    對人之生命、身體、安全構成威脅而具有危險性，應屬兇器
    無疑。又99年11月6 日日出時間為凌晨6 時4 分，有日出日
    沒時刻表1 份附卷可參（99年度偵字第29563 號卷第63頁）
    ，故被告於當日凌晨3 時47分進入告訴人住處，顯係於夜間
    侵入住宅無訛。另按上訴人侵入行竊被獲，情急圖脫，用所
    攜尖刀劃傷某甲右手背等處，乘間脫逃，是其持刀劃傷，係
    屬故意加害，雖仍屬竊盜脫免逮捕，當場實施強暴之行為，
    要難認為準強盜罪之當然結果，如經合法告訴，應依刑法第
    55條，從一重處斷，最高法院27上字第346 號判例可資參照
    。故核被告所為，係犯刑法第277 條第1 項之傷害罪及犯刑
    法第329 條之準強盜罪，而且有同法第321 條第1 項第1 款
    、第2 款、第3 款之攜帶兇器踰越安全設備於夜間侵入住宅
    竊盜罪情形，應論以刑法第330 條第1 項之加重準強盜罪。
    又被告以一因脫免逮捕而傷害告訴人之強暴行為，犯上開2
    罪，為想像競合犯，應依刑法第55條規定從一重之加重準強
    盜罪論處。又被告有事實欄所示之前科紀錄，並於99年8 月
    7 日執行完畢，有臺灣高等法院被告前案紀錄表1 份在卷可
    佐，其於有期徒刑執行完畢5 年內，故意再犯有期徒刑以上
    之罪，為累犯，應依刑法第47條第1 項之規定，加重其刑。
    爰審酌被告前有強盜、恐嚇及多次竊盜等犯罪紀錄，有臺灣
    高等法院被告前案紀錄表1 份在卷可參，其正值壯年，不思
    以正當途徑賺取財物，竟竊取他人物品，復為脫免逮捕而對
    告訴人施強暴，惡性非輕，兼衡其犯罪動機、家庭狀況、國
    中畢業之智識程度及犯罪後坦承部分犯行之態度等一切情狀
    ，量處如主文所示之刑。又扣案之鐵撬1 支及扳手2 支，分
    為供被告犯本案所用及所預備之物，此據被告於本院審理中
    供述在卷（本院卷第73頁），爰依刑法第38條第1 項第2 款
    規定宣告沒收。
據上論斷，應依刑事訴訟法第299 條第1 項前段，刑法第330 條
第1 項、第329 條、第321 條第1 項第1 款、第2 款、第3 款、
第277 條第1 項、第55條、第47條第1 項、第38條第1 項第2 款
，判決如主文。
本案經檢察官陳世錚到庭執行職務。
中    華    民    國   100    年    1     月    28    日
                  刑事第十七庭  審判長法  官  陳信旗
                                      法  官  劉正偉
                                      法  官  俞秀美
上列正本證明與原本無異。
如不服本判決，應於判決送達後10日內敘明上訴理由，向本院提
出上訴狀 (應附繕本) ，上訴於臺灣高等法院。其未敘述上訴理
由者，應於上訴期間屆滿後20日內向本院補提理由書「切勿逕送
上級法院」。
                                      書記官  謝怡貞
中    華    民    國   100    年    1     月    28    日
附錄本案論罪科刑法條全文：
中華民國刑法第330條
犯強盜罪而有第321 條第1 項各款情形之一者，處7 年以上有期
徒刑。
前項之未遂犯罰之。
中華民國刑法第329條
竊盜或搶奪，因防護贓物、脫免逮捕或湮滅罪證，而當場施以強
暴脅迫者，以強盜論。
中華民國刑法第321條
犯竊盜罪而有左列情形之一者，處 6 月以上、 5 年以下有期徒
刑：
一、於夜間侵入住宅或有人居住之建築物、船艦或隱匿其內而犯
    之者。
二、毀越門扇、牆垣或其他安全設備而犯之者。
三、攜帶兇器而犯之者。
四、結夥三人以上而犯之者。
五、乘火災、水災或其他災害之際而犯之者。
六、在車站或埠頭而犯之者。
前項之未遂犯罰之。